臺灣新竹地方法院刑事判決　　　　　　　　　　　　　九十一年度訴字第一九八號
　　公　訴　人　臺灣新竹地方法院檢察署檢察官
　　被　　　告　甲○○
　　指定辯護人　本院公設辯護人　林建和
右列被告因殺人未遂案件，經檢察官提起公訴（九十年度偵字第七一二二號），本院
判決如左：
    主  文
甲○○殺人未遂，處有期徒刑伍年肆月，扣案之西瓜刀壹把沒收；又傷害人之身體，
處有期徒刑貳月，扣案之西瓜刀壹把沒收。應執行有期徒刑伍年伍月，扣案之西瓜刀
壹把沒收。
    事  實
一、甲○○與乙○○已有同居關係二十餘年，二人經常因家庭財務事而起爭執，甲○
    ○前曾於民國八十八年間，因細故與乙○○發生口角後，竟動手毆打乙○○，致
    乙○○受有傷害，嗣經乙○○原諒甲○○而撤回告訴，並經臺灣新竹地方法院檢
    察署檢察官以八十九年度偵字第九一號為不起訴處分確定。惟甲○○仍不知悔改
    ，於九十年十一月三十日凌晨，因乙○○前曾對其申請保護令及告訴其傷害案件
    ，且時常發生爭執，而心生不滿，在新竹市○○路○段一三０巷弄二十號住處，
    飲酒後尚未致精神耗弱狀態，竟萌生殺人之犯意，持其所有之西瓜刀，至新竹市
    ○○路四三八號，乙○○與黃  錦所共同經營之麵攤，甲○○明知該西瓜刀長約
    六十公分，且刀刃鋒利，持該西瓜刀朝人體之頸部猛砍，將造成死亡之結果，仍
    乘乙○○不備之際，以該西瓜刀直接朝乙○○後頸部猛力砍下，並稱「要讓乙○
    ○死」等語，致乙○○當場血流如注，不支倒地，而受有後頸部深層裂傷併出血
    性休克、頸椎不完全性損傷併左側肢體癱瘓（第三頸椎骨折併部分神經損傷）、
    後頸部深部撕裂傷（約十八公分）等傷害，適黃  錦在旁見狀為阻止甲○○，甲
    ○○即另基於傷害黃錦身體之故意，持上開西瓜刀朝黃  錦頭部砍下，致黃  錦
    受有頭皮深撕裂傷（約九點五公分長）併頭骨破裂及輕微腦震盪等傷害，黃  錦
    並大聲求救，甲○○旋即逃離現場，並隨手將上開西瓜刀棄置路旁。嗣乙○○經
    即時送往行政院衛生署新竹醫院急救治療，始倖免於難。嗣於九十年十一月三十
    日下午七時二十分許，因甲○○畏罪自殺而經送往南門醫院救治時，為警查獲，
    並扣得上開西刀一把。
二、案經黃  錦訴由新竹市警察局第一分局報請臺灣新竹地方法院檢察署檢察官偵查
    起訴。
    理  由
一、訊據被告對有於右揭時、地持西瓜刀砍傷被害人乙○○及黃  錦之事實，迭於偵
    查及本院審理時，坦承不諱，惟矢口否認其有殺人之犯意云云。經查，右揭犯罪
    事實，業據被害人乙○○及黃  錦於指訴綦詳，核與證人即亦在案發現場之吳美
    證述情節相符，並有西瓜刀一把扣案可資佐證，另有診斷證明書三紙暨現場照二
    幀在卷可稽。按刑法上殺人未遂罪與傷害罪之區別，應視加害人有無殺意為斷，
    被害人所受傷害程度，固不能據為認定有無殺意之唯一標準，但加害人下手之部
    位、用力之程度及經過情形如何，於審究犯意方面，仍不失為重要參考資料。而
    被告所持用之西瓜刀長約六十公分，與一般兇器相比，乃極銳利之兇器，此觀偵
    查卷第十七頁所附之照片即明，另經本院向行政院衛生署新竹醫院函詢被害人乙
    ○○所受傷害及復原情形，經函覆稱，乙○○入院時之病況為後頸部深裂傷併出
    血性休克，疑神經損傷，目前病況為後頸部深裂傷併出血性休克後頸椎損傷併左
    側不完全偏癱，左側肢體仍有偏癱情形。至於復原情形，病患為頸脊髓損併左側
    肢體癱瘓，目前無法站立，日常生活須他人照顧、協助，仍復健治療中，尚無法
    判斷神經恢復情形。有行政院衛生署新竹醫院九十一年四月四日新醫歷字第九一
    ０一九九０號函在卷可憑，且被害人黃  錦於偵查中亦指稱，當時甲○○跑進麵
    攤，手拿西瓜刀，他說要讓乙○○死，就往乙○○身上砍一刀等語，復參以現場
    照片中被害人乙○○遭被告砍下一刀後，現場所留有之大量血跡及頭髮，顯見被
    告當時用力之猛，有致被害人乙○○於死之意圖甚明。綜上所述，被告雖辯以伊
    當時沒有人殺人犯意，是吵架引起，顯係事後圖卸刑責之詞，不足採信。本件事
    證明確，被告犯行堪以認定。
二、核被告甲○○所為，係刑法第二百七十一條第二項、第一項之殺人未遂罪及刑法
    第二百七十七條第一項之傷害罪。其所犯上開二罪間，犯意各別，罪名不同，應
    分論併罰之。公訴意旨認被告所犯上開二罪係一行為而侵害數法益，屬想像競合
    犯，應從一重處斷等語，惟查被告於本院調查時自承，其砍被害人乙○○時，因
    黃錦  抓伊，所以才又砍她等語，且被告係先砍殺被害人乙○○後始持上開西瓜
    刀砍傷黃  錦，是被告上開犯行，尚難認係出於一行為，且其又係另起意而傷害
    被告黃  錦，故公訴人此部分之論斷，容有誤會，附此敘明。又被告雖已著手於
    殺人犯罪行為之實行，惟未生死亡之犯非結果，為未遂犯，依刑法第二十六條前
    段之規定，應按既遂之刑減輕之。爰審酌被告與被害人乙○○為同居關係，犯後
    已知悔悟，態度尚稱良好，惟僅因細故爭執，即持利刃砍殺被害人，因而造成被
    害人之危害及受傷害程度、犯罪時所受刺激暨其智識度，及尚未與被害人達成和
    解等一切情狀，分別量處如主文所示之刑，並定其應執行刑。扣案之西瓜刀一把
    ，為被告所有，且係供犯罪所用之物，業據被告供明在卷，應依刑法第三十八條
    第一項第二款之規定，宣告沒收。
據上論斷，應依刑事訴訟法第二百九十九條第一項前段，刑法第二百七十一條第二項
、第一項、第二百七十七條第一項、第二十六條、第五十一條第五款、第三十八條第
一項第二款，罰金罰鍰提高標準條例第一條前段，判決如主文。
本案經檢察官吳金棟到庭執行職務。
中        華        民      國      九十一    年    五    月    十五    日
                                        臺灣新竹地方法院刑事第二庭
  法  官  王  鳳  儀
右正本證明與原本無異。
如不服本判決，應於判決送達後十日內向本院提出上訴狀( 應附繕本 )，上訴於
臺灣高等法院。
                                            書記官  陳  進  楷
中        華        民      國      九十一    年    五    月    二十    日
附錄論罪科刑法條：
刑法第二百七十一條第二項、第一項：
殺人者，處死刑、無期徒刑或十年以上有期徒刑。
前項之未遂犯罰之。
刑法第二百七十七條第一項：
傷害人之身體或健康者，處三年以下有期徒刑、拘役或一千元以下罰金。
